臺灣彰化地方法院民事判決
111年度簡字第6號
原      告  李淑美  
被      告  吳黃碟  

訴訟代理人  吳順忠  

上列當事人間請求拆屋還地事件，本院於民國111年7月20日言詞
辯論終結，判決如下：
    主      文
被告應將坐落彰化縣○○鄉○○段000地號如附圖所示編號B1部分面
積8.14平方公尺土地上之建物，以及編號C部分面積9.29平方公
尺土地上之遮雨棚均予拆除，並將該部分土地返還予原告及全體
共有人。
被告應將坐落彰化縣○○鄉○○段000地號如附圖所示編號A部分面積
0.08平方公尺土地上之馬達（含水管），以及編號B部分面積2.8
9平方公尺土地上之建物均予拆除，並將該部分土地返還予原告
。
訴訟費用由被告負擔。
本判決得假執行；但被告如以新台幣99,960元為原告預供擔保後
，得免為假執行。
    事實及理由
一、按民事訴訟法第427條之1規定：「同一地方法院適用簡易程
    序審理之事件，其事務分配辦法由司法院定之」；又按同一
    地方法院適用簡易程序審理事件事務分配辦法第5條第2款規
    定：「簡易事件誤分為通常訴訟事件者，法院應依下列方式
    處理：二、當事人已為本案之言詞辯論者，承辦法官應以裁
    定改用簡易程序，並將該通常訴訟事件報結後改分為簡易事
    件，由原法官或受命法官依簡易程序繼續審理」。查本件經
    實際測量被告占用之土地面積後，訴訟標的價額核定為新台
    幣（下同）99,960元，未逾50萬元，依民事訴訟法第427條
    第1項規定，應適用簡易程序，故本院於民國111年7月20日
    言詞辯論期日裁定改用簡易程序，合先敘明。
二、原告主張略以:原告為彰化縣○○鄉○○段000地號土地（下稱73
    8地號）土地之所有權人及同段733地號（下稱733地號土地
    ）土地之共有人，被告所有同段737地號土地上門牌號碼大
    村鄉加錫2巷26-20號建物（下稱系爭建物），竟越界加建房
    屋、遮雨棚，裝設馬達（含水管）及烤漆板，無正當權源占
    用附圖所示編號A、B、B1、C部分土地，經向被告異議多次
    仍未獲處理，故起訴請求被告拆除上開地上物並返還占用之
    土地等語。聲明：①被告應將733地號如附圖所示編號B1部分
    面積8.14平方公尺土地上之建物，以及編號C部分面積9.29
    平方公尺土地上之遮雨棚拆除，並將該部分土地返還予原告
    及全體共有人。②被告應將738地號如附圖所示編號A部分面
    積0.08平方公尺土地上之馬達（含水管），以及編號B部分
    面積2.89平方公尺土地上之建物拆除，並將該部分土地返還
    予原告。③願供擔保聲請宣告假執行。
三、被告答辯略以:被告所有馬達含水管，是無權占有738地號土
    地如附圖編號A部分0.08平方公尺。另被告所有系爭建物，
　　依設計圖（即使用執照完工的竣工圖）所示，基地坐落重測
    前加錫段242-31、242-40、242-45地號土地，733地號重測
    前為加錫段242-40地號，也在基地之內，77年間經過全體共
    有人同意作為法定空地使用，所以設計圖圖例當中，黃色部
    分是退縮路地，藍色部分是法定空地，紅色部分是建築面積
    ，因此建物是合法建築，並非二次施工，占有附圖編號B1、
    C部分土地並非無權占有。至於占有附圖編號B部分738地號
    土地的是共同壁，有一半是原告的，有經過原告的前手同意
    等語。聲明；①原告之訴駁回。②如受不利判決，願供擔保聲
    請宣告免為假執行。
四、得心證之理由： 
  ㈠查被告所有馬達（含水管）占用原告所有738地號土地如附圖
    編號A部分0.08平方公尺，被告所有系爭建物占用738地號土
    地如附圖編號B部分2.89平方公尺、兩造共有733地號土地如
    附圖編號B1部分8.14平方公尺，以及被告所有遮雨棚占用73
    3地號土地如附圖編號C部分9.29平方公尺，其中編號A部分
    為無權占有等情，為兩造所不爭執（卷268-269頁，爭點整
    理不爭執），且有土地登記第一類、建物第三類謄本、照片
    可憑，並經本院會同彰化縣員林地政事務所至現場履勘後，
    製有土地複丈成果圖即附圖可憑，堪認為真實。
　㈡按各共有人對於第三人，得就共有物之全部為本於所有  權
    之請求。但回復共有物之請求，僅得為共有人全體之利益為
    之。民法第821條定有明文。再按所有人對於無權占有或侵
    奪其所有物者，得請求返還之；對於妨害其所有權者，得請
    求除去之，民法第767條定有明文。查：
　⒈被告所有馬達（含水管）無權占用原告所有738地號土地如附
    圖編號A部分0.08平方公尺，既為被告所不爭執，則原告依
    上開規定請求被告將上開馬達（含水管）拆除，並將該部分
    土地返還原告，為有理由，應予准許。
　⒉被告所有合法系爭建物之所有權範圍，依被告所提出之設計
    圖所示（卷233頁），紅色建築面積之範圍，僅在同段737地
    號（重測前加錫段242-31地號）土地之內，733地號土地應
    為空地，且建物基地坐落之土地為重測前加錫段242-31、24
    2-40、242-45地號土地，並不包括738地號土地（重測前加
    錫段242-53地號），況且733地號及738地號之土地登記謄本
    上，均無地上建物建號之記載，足認被告所有之系爭建物已
    無權占有附圖編號B、B1部分之土地，被告所有遮雨棚無權
    占有附圖編號C部分土地，被告雖答辯稱占到738地號的是共
    同壁，有一半是原告的，這有經過原告的前手同意等語，然
    原告已表示並不知情，而被告未能再舉證證明有何有權占有
    之證據，則被告之答辯即屬無據，未能採信。故原告主張被
    告無權占有附圖編號B、B1、C部分土地，應屬可採，為有理
    由。
　⒊從而，原告訴請被告應將附圖所示編號B1部分面積8.14平方
    公尺土地上之建物，以及編號C部分面積9.29平方公尺土地
    上之遮雨棚均予拆除，並將該部分土地返還予原告及全體共
    有人；被告應將如附圖所示編號A部分面積0.08平方公尺土
    地上之馬達（含水管），以及編號B部分面積2.89平方公尺
    土地上之建物均予拆除，並將該部分土地返還予原告，為有
    理由，應予准許。　
  ㈢本件係依民事訴訟法第427條訴訟適用簡易程序所為被告敗訴
    之判決，依同法第389條第1項第3款規定，應依職權宣告假
    執行；並依被告聲請酌定相當金額，宣告被告預供擔保後得
    免為假執行。
　㈣本件事證已經明確，兩造其餘主張，經審酌後認為對於判決
    結果不生影響，就不再逐一論述，併此敘明。
五、訴訟費用負擔之依據：民事訴訟法第78條。
中　　華　　民　　國　 111　　年　  8 　 月　　10　　日 
　　                 民事第二庭    法　官　陳弘仁
以上正本係照原本作成。
如對判決上訴，應於判決送達後20日內向本院提出上訴狀。如委
任律師提起上訴者，應一併繳納上訴審裁判費。
中　　華　　民　　國　 111　　年　　8 　 月　　10　　日 
　　                               書記官　許雅涵